【裁判字號】    97,訴,1123
【裁判日期】    980701
【裁判案由】    偽造文書等
【裁判全文】
臺灣臺中地方法院刑事判決              97年度訴字第1123號
公  訴  人  臺灣臺中地方法院檢察署檢察官
被      告  甲○○
上列被告等因偽造文書等案件，經檢察官提起公訴（95年度偵字
第23916號、96年度偵字第3934號、96年度偵緝字第3398號），
本院判決如下：
    主    文
甲○○無罪。
    理    由
一、公訴意旨略以：
  (一)被告甲○○與庚○○、己○○、乙○○、丁○○共同基於竊
    盜之犯意聯絡，於(1)民國95年6月3日凌晨某時，在雲林縣麥
    寮鄉之六輕工業區豐昇公司之貨櫃場內，竊取被害人豐昇公
    司所有之TCM牌24噸堆高機（型號FD240Z5，車身號碼F00-00
    000）1台；(2)於95年7月16日下午5時許，在臺中縣豐原市○○路37號前面之空地，竊取被害人戊○○所有之TCM牌13.5
    噸堆高機（型號F00-00000）1台，因認被告甲○○涉有刑法
    第320條第1項之竊盜罪嫌。
  (二)被告甲○○、己○○、乙○○、丁○○、庚○○共同基於竊
    盜之犯意聯絡，於95年8月29日凌晨3時12分許，在臺中縣梧
    棲鎮○○路路橋旁，竊取被害人辛○○所有之TCM牌24噸堆
    高機（型號為FD240Z5，引擎號碼為6SA0-000000號、車身號
    碼為F00-00000號）及豐田牌2.5噸（型號7F）堆高機各1台
    ，因認被告甲○○涉有刑法第320條第1項之竊盜罪嫌。
  (三)被告甲○○、庚○○、己○○、乙○○、丁○○共同基於竊
    盜之犯意聯絡，於不詳時、地竊取豐田牌之堆高機2台（車
    身號碼分別為6FD00-00000號及6FD00-00000號），因認被告
    甲○○涉有刑法第320條第1項之竊盜罪嫌。
  (四)被告甲○○、庚○○、乙○○、己○○、丁○○共同基於行
    使變造私文書之犯意聯絡，將上開被害人豐昇公司所有之TC
    M牌24噸堆高機（型號FD240Z5，車身號碼F00-00000），變
    造其車身號碼為F00-00000號及進口報單，足生損害於被害
    人豐茂公司，再於95年9月30日，以280萬元之價格，將上開
    堆高機出售給不知情之鴻懿企業有限公司之陳文席，並交付
    上開變造之車身號碼牌及進口報單，而行使上開變造之車身
    號碼牌及進口報單，鴻懿企業有限公司再轉手予長旺堆高機
    出租公司之歐銘荏，因認被告甲○○涉有刑法第216條、第2
    10條之行使變造（起訴書誤載為偽造）私文書罪嫌。
  (五)被告甲○○、己○○、乙○○、庚○○、丁○○共同基於行
    使變造私文書之犯意聯絡，將上開被害人辛○○所有之TCM
    牌24噸堆高機（型號為FD240Z5，引擎號碼為6SA0-000000號
    、車身號碼為F00-00000號）之車身號碼變造為F00-00000號
    、引擎號碼變更為6SA0-000000號，並偽造進口報單，足生
    損害於被害人辛○○，嗣於95年10月20日，將上開之24噸堆
    高機，以280萬元之價格，出售給不知情之高承運工程有限
    公司，並交付上開變造之車身號碼牌，而行使上開變造之車
    身號碼牌，因認被告甲○○涉有刑法第216條、第210條之行
    使變造（起訴書誤載為偽造）私文書罪嫌。
二、本院的判斷：
  (一)按犯罪事實應依證據認定之，無證據不得認定犯罪事實；不
    能證明被告犯罪者，應諭知無罪之判決，刑事訴訟法第154
    條第2項、第301條第1項前段分別定有明文。又檢察官就被
    告犯罪事實，應負舉證責任，並指出證明之方法，同法第16
    1條第1項亦有明文，因此，檢察官對於起訴之犯罪事實，應
    負提出證據及說服之實質舉證責任。次按刑事訴訟法上所謂
    認定犯罪事實之證據，指足以證明被告確有犯罪行為之積極
    證據而言，該項證據必須適合於被告犯罪事實之認定，始得
    採為斷罪之資料（最高法院69年臺上字第4913號判例意旨參
    照），如未能發現相當證據，或證據不足以證明，自不能以
    推測或擬制之方法，為裁判基礎（最高法院40年臺上字第86
    號判例意旨參照）。且認定不利於被告之事實，須依積極證
    據，苟積極證據不足為不利於被告事實之認定時，即應為有
    利於被告之認定，更不必有何有利之證據（最高法院30年上
    字第816號判例意旨參照）。又事實審法院對於證據之取捨
    ，依法雖有自由判斷之權，然積極證據不足證明犯罪事實時
    ，被告之抗辯或反證縱屬虛偽，仍不能以此資為積極證據應
    予採信之理由（最高法院30年上字第482號判例意旨參照）
    。而認定犯罪事實所憑之證據，雖不以直接證據為限，間接
    證據亦包括在內；然而無論直接或間接證據，其為訴訟上之
    證明，須於通常一般之人均不致有所懷疑，而得確信其為真
    實之程度者，始得據為有罪之認定，若其關於被告是否犯罪
    之證明未達此程度，而有合理性之懷疑存在時，致使無形成
    有罪之確信，依罪證有疑，利於被告之證據法則，即不得遽
    為不利被告之認定（最高法院76年臺上字第4986號判例意旨
    參照）。
  (二)公訴人認被告甲○○涉有上開竊盜及行使變造私文書罪嫌，
    無非係以證人戊○○之證述為其主要論據；訊據被告甲○○
    堅詞否認涉有上開罪行。經查：證人即被害人友祥交通有限
    公司負責人戊○○雖於警詢中證稱：伊所有TCM牌、白、綠
    色外殼、13.5公噸、引擎號碼F00-00000號堆高機放置於臺
    中縣豐原市○○里○○路37號對面空地於95年7月16日23時
    前某時失竊，臺中縣警察局的監視錄影有錄到伊堆高機遭竊
    當時的情形，經伊指認確定就是被告乙○○、甲○○竊走伊
    的堆高機，當時是被告甲○○進到空地竊走伊的堆高機，被
    告乙○○則在外面把風等語（見96年度偵第3934號卷一第34
    、35頁）；於檢察官訊問時具結證稱：伊因為同案被告乙○○當時留長髮，之前他有幫伊的堆高機烤漆，伊曾載堆高機
    至世通維修，所以曾經看過同案被告乙○○等語（見96年度
    偵字第3934號卷二第108頁），惟證人戊○○於本院審理中
    到庭具結證稱：伊不認識被告甲○○，在警局會指認被告甲○○，是因為警察拿被告甲○○、同案被告乙○○的照片讓
    伊指認，伊就指認了同案被告乙○○，但因為被告甲○○與
    同案被告乙○○的照片是放在一起的，所以伊認為被告甲○○是與同案被告乙○○一起偷伊的堆高機等語明確，可知證
    人戊○○於警詢中指認被告甲○○與同案被告乙○○一起偷
    伊的堆高機一節，僅係出於猜測之詞，尚非其確實知悉被告
    甲○○為偷其堆高機之人；又上開監視錄影光碟並無併送附
    卷，經本院依職權詢問承辦員警，亦查無上開光碟可供本院
    勘驗斟酌比對，是此部分尚未達無合理懷疑之程度，尚難據
    證人戊○○於偵查中之證述，遽認被告甲○○確有上開竊盜
    犯行。此外，復無證據足認被告甲○○有何竊盜、行使變造
    私文書犯行，或與同案被告庚○○、己○○、乙○○、丁○○有何竊盜、行使變造私文書之犯意聯絡，自應為被告甲○○無罪之諭知。
丙、適用法律依據：
    刑事訴訟法第301條第1項。
本案經檢察官丙○○到庭執行職務。
中    華    民    國    98    年    7     月     1    日
                  刑事第十六庭  審判長法  官  陳玉聰
                                      法  官  簡芳潔
                                      法  官  洪挺梧
以上正本證明與原本無異。
如不服本判決應於收受判決後10日內向本院提出上訴書狀，並應
敘述具體理由；其未敘述上訴理由者，應於上訴期間屆滿後20日
內向本院補提理由書（均須按他造當事人之人數附繕本）「切勿
逕送上級法院」。
                                書記官  劉雅玲
中    華    民    國    98    年    7     月     1    日
附錄論罪科刑法條
中華民國刑法第216條
（行使偽造變造或登載不實之文書罪）
行使第210條至第215條之文書者，依偽造、變造文書或登載不實
事項或使登載不實事項之規定處斷。
中華民國刑法第210條
（偽造變造私文書罪）
偽造、變造私文書，足以生損害於公眾或他人者，處 5 年以下有
期徒刑。
中華民國刑法第320條
（普通竊盜罪、竊佔罪）
意圖為自己或第三人不法之所有，而竊取他人之動產者，為竊盜
罪，處5年以下有期徒刑、拘役或5百元以下罰金。
意圖為自己或第三人不法之利益，而竊佔他人之不動產者，依前
項之規定處斷。
前二項之未遂犯罰之。


司法院資訊處製作；財團法人民間司法改革基金會備份。
